臺灣高等法院刑事裁定
110年度毒抗字第1062號
抗  告  人
即  被  告  孫成全





上列抗告人即被告因違反毒品危害防制條例案件，不服臺灣臺北
地方法院110年度毒聲字第609號，中華民國110年6月21日裁定（
聲請案號：臺灣士林地方檢察署110年度毒偵字第624號、110
年度毒偵字第706號、110年度聲觀字第514號），提起抗告，本
院裁定如下：
    主  文
抗告駁回。
    理  由
一、原裁定意旨略以：抗告人即被告甲○○㈠於民國109年12月22日
    16時45分許為警採尿前72小時內之某時許，在不詳地點，施
    用第二級毒品甲基安非他命1次；㈡於110年1月25日21時許，
    在臺北市○○區○○路0段00巷○0○0號1樓居所，施用甲基安非他
    命1次等情，有採證同意書2份、臺北市政府警察局偵辦毒品
    案件尿液檢體委驗單2份、台灣尖端先進生技醫藥股份有限
    公司110年1月8日、110年2月5日濫用藥物檢驗報告附卷可稽
    。又被告前因施用毒品案件，經裁定送觀察勒戒後，於106
    年10月16日因無繼續施用傾向出所，被告經前案觀察勒戒後
    ，3年後再犯本件施用毒品犯行，檢察官聲請將被告送勒戒
    處所觀察、勒戒，核無不合，應予准許。爰依毒品危害防制
    條例第20條第1項、第3項，裁定被告應入勒戒處所觀察、勒
    戒等語。
二、抗告意旨略以：被告前因施用毒品案件，經臺灣臺北地方法
    院以110年度審簡字第615號、第562號各判處有期徒刑2月，
    本案因法律變更，應依從新從輕原則，將受刑人執行徒刑日
    予以扣減或吸收後，再行裁定送觀察勒戒，原裁定顯於法有
    違云云。
三、按毒品危害防制條例於109年1月15日修正公布、同年7月15
    日施行，修正後該條例第20條第3項規定，犯同條例第10條
    之罪於觀察、勒戒或強制戒治執行完畢釋放後，3年後始再
    犯者，不論其行為係在新法施行生效前或施行生效後所為（
    同條例第35條之1第1、2款參照），均應適用同條第1、2項
    （即應先觀察勒戒或強制戒治）之規定，其修法理由謂：施
    用毒品者具「病患性犯人」之特質，並參諸世界各國之醫療
    經驗及醫學界之共識，咸認施用毒品成癮者，其心癮甚難戒
    除，如觀察、勒戒或強制戒治執行完畢釋放後，3年後始再
    有施用第一級、第二級毒品之行為者，足見其有戒除毒癮之
    可能，宜再採以觀察、勒戒方式戒除其身癮及以強制戒治方
    式戒除其心癮之措施，為能放寬觀察、勒戒或強制戒治制度
    之適用時機，以協助施用者戒除毒癮，爰修正第3項。同條
    例第23條第2項亦配合修正為「觀察、勒戒或強制戒治執行
    完畢釋放後，3年內再犯第10條之罪者，檢察官或少年法院
    （地方法院少年法庭）應依法追訴或裁定交付審理。」可知
    本次修法對於施用毒品者施以觀察勒戒、強制戒治，或依法
    追訴（或裁定交付審理）之適用範圍，係確立初犯為具「病
    患性犯人」之特質應先經一完整之醫療處置，3年內再犯者
    應依法追訴（或裁定交付審理），3年後再犯則裁定觀察勒
    戒，殆無疑義。但對於3犯以上距最近1次觀察勒戒或強制戒
    治執行完畢釋放後，逾3年者，究應適用同條例第20條第3項
    或第23條第2項處理，本次修法未明確規定，惟基於罪刑法
    定之明確性原則、法文之文義解釋，參諸觀察勒戒等治療處
    置，乃結合醫師、觀護人、社工心理諮商等不同領域之專業
    人員參與之保安處分措施，目的除在戒除施用毒品者身癮、
    心癮之措施外，並企圖重新塑造生活紀律，改變其病態行為
    ，與刑罰之執行並不相同，無法以刑罰補充或替代上開醫療
    處置之特性。從而，3犯以上如距最近1次觀察、勒戒或強制
    戒治執行完畢釋放後，已逾3年者，其間縱經判刑、執行，
    究與觀察勒戒或強制戒治已經完整之治療療程不同，無法補
    充或替代上開之醫療處置，均應再予觀察勒戒之機會，方為
    適法（最高法院109年度台上字第3131號、第3826號判決意
    旨參照）。
四、經查：
  ㈠被告於警詢中固否認於109年12月22日16時45分許為警採尿前
    72小時內之某時，施用甲基安非他命1次之犯行，然其為警
    採集之尿液，經送台灣尖端先進生技醫藥股份有限公司以EI
    A酵素免疫分析法及GC／MS氣相層析質譜儀法進行確認檢驗後
    ，結果呈甲基安非他命陽性反應，此有臺北市政府警察局偵
    辦毒品案件尿液檢體委驗單及台灣尖端先進生技醫藥股份有
    限公司110年1月8日濫用藥物檢驗報告（尿液檢體編號：121
    985號）各1份在卷足憑（110年度毒偵字第706號卷第7頁、
    第11頁）。依毒品檢驗學上之常規，尿液中含毒品成分反應
    所使用之檢驗方法，對於受檢驗者是否確有施用毒品行為之
    判斷，在檢驗學常規上恆有絕對之影響；其以酵素免疫分析
    或薄層定性分析等方式為初步篩檢者，因具有相當程度偽陽
    性之可能，如另以氣（液）相層析、質譜分析等較具公信力
    之儀器為交叉確認，因出現偽陽性反應之機率極低，有行政
    院衛生署管制藥品管理局（現改制為衛生福利部食品藥物管
    理署）以92年6月20日管檢字第0920004713號函在卷可稽，
    又按甲基安非他命施用後可於尿液中檢出之時間，以2018年
    美國FDA網站公布尿液中於施用甲基安非他命與安非他命之
    可檢出時限為2至3天，且甲基安非他命與安非他命乃國內禁
    止醫療使用之第二級毒品，經衛生福利部核可上市之藥品均
    不含甲基安非他命及安非他命成分，此經衛生福利部食品藥
    物管理署108年1月31日FDA管字第1089000957號、108年1月2
    1日FDA管字第1089001267號函示明確。被告之尿液檢體經以
    GC/MS氣相層析質譜儀法檢驗，呈甲基安非他命陽性反應，
    堪認被告於採尿前72小內某時許，確有施用第二級毒品甲基
    安非他命之犯行。
　㈡被告於110年1月25日21時許，施用甲基安非他命1次，業據被
    告於警詢及偵查中坦承不諱（110年度毒偵字第624號卷第27
    至31頁、第61至62頁），並有臺北市政府警察局偵辦毒品案
    件尿液檢體委驗單及台灣尖端先進生技醫藥股份有限公司11
    0年2月5日濫用藥物檢驗報告各1份附卷可佐（110年度毒偵
    字第624號卷第95頁、第99頁），且扣案之透明晶體、玻璃
    球、吸食器及軟管，經送驗結果，均檢出甲基安非他命成分
    ，此有鑑定書在卷可稽（110年度毒偵字第624號卷第119頁
    、第115至116頁），亦足認被告確有施用第二級毒品甲基安
    非他命之事實。
　㈢被告前因施用毒品案件，經臺灣士林地方法院以106年度毒聲
    字第210號裁定送勒戒處所觀察、勒戒後，認無繼續施用毒
    品傾向，於106年10月16日出所執行完畢等情，有本院被告
    前案紀錄表附卷可稽。被告本案施用毒品時間，距其最近一
    次觀察、勒戒執行完畢已逾3年，屬現行毒品危害防制條例
    第20條第3項所定「3年後再犯」，自應再令其接受觀察、勒
    戒，不因被告其後再犯施用毒品罪，經起訴、判刑或執行而
    受影響，原審裁定被告應送勒戒處所觀察、勒戒，於法自無
    不合。
  ㈣被告前於109年9月6日、同年9月18日施用毒品各1次，經臺灣
    臺北地方法院以110年度審簡字第615號、第562號判決判處
    有期徒刑2月、2月，固有判決書及本院被告前案紀錄表各1
    份在卷可憑，惟此係被告另案所犯施用毒品案件，與本案分
    屬不同案件，亦無裁判上或實質一罪關係，顯無將本案與被
    告另案所犯案件合併審理之可能。且觀察勒戒處分並非刑罰
    ，而係具有強制治療之特殊處遇方式，乃結合醫師、觀護人
    、社工心理諮商等不同領域之專業人員參與之保安處分措施
    ，目的除在戒除施用毒品者身癮、心癮之措施外，並企圖重
    新塑造生活紀律，改變其病態行為，與刑罰之執行並不相同
    ，無法以刑罰補充或替代上開醫療處置之特性，自應有保安
    處分執行法之適用，故法院受理案件後，審查結果認被告應
    依毒品危害防制條例第20條第1項規定裁定送觀察勒戒時，
    並不受他案徒刑執行或觀察勒戒裁定之影響，抗告意旨稱本
    案應與另案之有期徒刑一併審酌後，予以扣減或吸收有期徒
    刑再為觀察勒戒裁定云云，自難認有理由。
五、綜上所述，原審以被告確有施用第二級毒品甲基安非他命犯
    行，依毒品危害防制條例第20條第3項、第1項及觀察勒戒處
    分執行條例第3條第1項規定，裁定令入勒戒處所觀察、勒戒
    ，核其認事用法，並無違誤或不當。抗告意旨執前詞提起抗
    告，為無理由，應予駁回。
據上論斷，應依刑事訴訟法第412條，裁定如主文。
中　　華　　民　　國　　110 　年　　7 　　月　　26　　日
                  刑事第九庭    審判長法　官  潘翠雪
                                      法　官  陳信旗
                                      法　官  俞秀美
以上正本證明與原本無異。
不得再抗告。
                                      書記官  謝崴瀚
中　　華　　民　　國　　110 　年　　7 　　月　　28　　日